【裁判字號】    89,簡上,250
【裁判日期】    891108
【裁判案由】    損害賠償
【裁判全文】
臺灣高雄地方法院民事判決  八十九年度簡上字第二五○號
    上  訴  人  丙○○
    被上訴人    祥智工業股份有限公司
    法定代理人  甲○○
    被上訴人    乙○○
右當事人間請求損害賠償事件，上訴人對於中華民國八十九年四月十一日本院高雄簡
易庭八十八年度雄簡字第九七八號第一審判決提起上訴，本院判決如左：
    主  文
上訴駁回。
第二審訴訟費用由上訴人負擔。
    事  實
甲、上訴人方面：
一、聲明：求為判決（一）原判決不利上訴人部分廢棄。（二）被上訴人應給付上訴人新
    台幣（下同）一十三萬二千八百一十一元，及自民國八十八年一月二十八日起至清償
    日止，按週年利率百分之五計算之利息。
二、陳述：除與原審判決書所載者相同茲予引用外，補稱：
（一）肇事車輛既登記為被上訴人祥智工業股份有限公司（下稱祥智公司）名義所有，對
      外之法律關係自應以祥智公司為主，通常情形由行車執照判斷屬公司所有，車輛司
      機即受僱於公司，該車由公司管理監督，司機有權於上班時間駕駛，在客觀上似應
      認其為公司服勞務，而應由公司負僱用人責任，方足保護動產安全，乙○○於上班
      時間駕駛登記為祥智公司之車輛，且戶籍又設於公司，客觀上足以使人認為其為該
      公司服勞務，而公司負責人甲○○對車輛管制似有疏忽，「職務上予以機會之行為
      ，即屬於執行職務相牽連之行為」（七十九年台上字第二一三六號判例），「管理
      人違反本人明示或可得推知之意思，而為事務之管理者，對於因其管理所生之損害
      ，雖無過失，亦應負賠償之責。」「法人對於其董事或其他有代表權之人因執行職
      務所加於他人之損害，與該行為人連帶負賠償之責任。」「公司負責人對於公司業
      務之執行，如有違反法令致他人受有損害時，對他人應與公司負連帶賠償之責。」
      「受僱人因執行職務，不法侵害他人之權利者，由僱用人與行為人連帶負損害賠償
      責任。」民法第一百七十四條、第二十八條、公司法第二十三條、民法第一百八十
      八條分別定有明文。
      另「所謂受僱人應予擴張解釋，並不以有書面僱傭契約者為限，凡客觀上被他人使
      用為之服勞務而受監督者，均可認為受僱，至於報酬有無，期間長短，均非所問（
      受僱人包括事實上、名義上均包括在內）（最高法院五十七年台上字第一六六三號
      ），且「凡將汽車以不同方式給他人使用致肇事的車主，及對車輛的瑕疵或故障負
      責任者，在車輛因前開事項而肇事者也要負連帶責任」（民法債編修正草案汽車所
      有人及車商條款），所以請求祥智公司及法代甲○○連帶賠償。
（二）按「不法毀損他人之物者，被害人得請求賠償其物因毀損所減少之價額。」「負損
      害賠償責任者，除法律另有規定或契約另有訂定外，應回復他方損害發生前之原狀
      。因回復原狀而應給付金錢者，自損害發生時起，加給利息。」「應回復原狀者，
      如經債權人定相當期限催告後，逾期不為回復時，債權人得請求以金錢賠償其損害
      。」「不能回復原狀或回復顯有重大困難者，應以金錢賠債其損害。」民法第一百
      九十六條、第二百十三條、第二百十四條、第二百十五條分別定有明文。另受損車
      輛ｕｑ－三０二七，其引擎蓋、右前大燈．．．等八項，因回復顯有重大困難，且
      嚴重影響原車價值，在無法達到增加全車之效能下更換新零件（參八十一年廳民一
      字第一三七三九號函），如所更換之新零件，並無法達到增加全車之效能或延長車
      輛之使用年限時，實際上即顯與車輛之新舊問題無關，此部分毋庸予以折舊，為免
      不當得利之嫌，水箱及冷氣冷排變形，左避震器漏油等於堪用下，皆未給予更新求
      償，連前輪定位工資亦自行送修，所有請求只針對回復原狀或回復顯有重大困難者
      ，以金錢賠償其損害，此並無不當，更換新零件系無舊品可換下及工資大於更新金
      額之修理行為，且上訴人已盡事先告知之責。
（三）胡娟娟所有車號ｕｑ－三０二七號自小客車，為上訴人與胡娟娟在生活上、工作上
      唯一擁有之交通工具，被上訴人乙○○已承諾車輛修理期間給付代步，該車修理期
      間合九個工作天，其間上訴人有七日非使用交通工具不可，而車輛租金市場行情為
      每日二千元，合計一萬四千元，上訴人以折讓後之金額一萬二千六百元，作為車輛
      受損期間在交通費用之損失賠償，此屬正常。
（四）乙○○之戶籍係於肇事後始遷離祥智公司，不能僅憑勞保已退保而認其已離職。另
      車輛大燈因基座分離無法密合會漏水故需換新，引擎亦因損壞嚴重需換新。
三、證據：援用原審之立證方法，另提出戶籍謄本、租車費率表等為證。
乙、被上訴人方面：
一、聲明：求為判決駁回上訴，第二審訴訟費用由上訴人負擔。
二、陳述：除與原審判決書所載者相同茲予引用外，補稱：
（一）乙○○方面：肇事車輛確均由其使用，且該車之分期付款款項亦均由其繳清，又肇
      事時其確已自祥智公司離職一年餘。又上訴人車輛大燈並未破無需更新，引擎蓋亦
      無需換新。
（二）祥智公司方面：乙○○於八十七年三月四日已離職，肇事車輛之所以登記公司名義
      ，因當時乙○○未滿二十歲，且為親戚，車輛之分期款均由乙○○繳納。
      又因乙○○之父母仍在公司任職，故戶籍仍設在公司。
三、證據：援用原審之立證方法，另提出勞工保險卡、動產擔保交易附條件買賣註銷登記
    申請書、登記證書、清償證明書、客戶分期資料清償歸還明細表等為證。
    理      由
一、本件上訴人起訴主張被上訴人乙○○係祥智公司之受僱人，於八十八年一月二十八日
    上午十時三十分許，駕駛被上訴人祥智公司所有牌照號碼ｙｈ－六三二０號自用小客
    車沿高雄市○○○路由東向西行駛，行經該路與民業路口處時，因疏未保持安全距離
    ，而撞及同向行駛在前之訴外人陳瑞成、上訴人丙○○、訴外人劉燕輝及林進旺等人
    所駕汽車，上訴人丙○○所駕駛為其妻胡娟娟所有牌照號碼ｕｑ－三０二七號（原判
    決誤為ｙｄ－八八一五號）自用小客車因而受損，嗣胡娟娟將其對被上訴人之損害賠
    償請求償讓與上訴人，爰依侵權行為之法律關係，請求被上訴人賠償修理費用十二萬
    零二百十一元及修車期間代步費用一萬二千六百元。
二、被上訴人則就乙○○駕駛ｙｈ－六三二０號自用小客車於前揭時地自後撞及上訴人所
    駕駛之ｕｑ－三０二七號自用小客車之事實並不爭執，惟以乙○○並非祥智公司受僱
    人，該ｙｈ－六三二０號自用小客車係乙○○所有，僅因購車時乙○○未滿二十歲，
    故登記為祥智公司名義，被上訴人乙○○並以上訴人所提之修理費用過高，其中部分
    項目並無更換必要等語，資為抗辯。
三、上訴人主張其於前揭時地因被上訴人乙○○駕車疏未注意保持安全距離，致撞及其妻
    胡娟娟所有而由其駕駛之ｕｑ－三０二七號自用小客車受損，上訴人並己合法受讓訴
    外人胡娟娟之損害賠償請求權等事實，業於原審提出行車執照、照片、債權讓與契約
    書等為證，且為被上訴人所不爭執，自應認為真實。
四、按汽車在同一車道行駛時，除超越前車外，後車與前車之間應保持隨時可以煞停之距
    離，道路交通安全規則第九十四條第一項有明文。本件被上訴人乙○○駕車行經前開
    路段，疏未注意保持隨時可煞停之距離，致撞及上訴人所駕駛之車輛而受有損害，其
    有過失甚為明顯，且本件車禍經高雄市政府建設局車輛行車事故鑑定委員會鑑定結果
    ，亦同此認定，有該會八十八年三月二十五日高市鑑字第八八０二０三四號鑑定意見
    書附於原審卷可稽。而「因故意或過失，不法侵害他人之權利者，負損害賠償責任。
    」、「不法毀損他人之物者，應向被害人賠償其物因毀損所減少之價額。」民法第一
    百八十四條第一項前段、第一百九十六條分別定有明文。基此本件上訴人既已受讓前
    揭ｕｑ－三０二七號自用小客車所有權人胡娟娟對被上訴人乙○○之損害賠償請求權
    ，自得請求被上訴人乙○○賠償其損害。
五、茲將被上訴人得請求乙○○損害賠償之金額分述如左：
    (一)車損部分：查前開ｕｑ─三０二七號自用小客車，係於八十三年八月出廠，以十一
      萬四千四百八十七元修復，其中工資部分為三萬零七百元，零件為八萬三千七百八
      十七元，有被上訴人乙○○提出之行車執照影本及估價單為證。則該車至八十八年
      一月二十八日受損時，已使用五十四月（依營利事業所得稅結算申報查核準則第九
      十五條第八項規定，提列折舊以年為計算單位，其使用期間未滿一年者，按實際使
      用月數相當於全年之比例折算之，不滿一月者，以月計），其零件已有折舊，而被
      上訴人乙○○既以新零件更換被損害之舊零件，零件折舊之差額自應予扣除。本院
      依行政院頒布之固定資產耐用年限數表及固定資產折舊率表，系爭自用小客車之耐
      用年數應為五年，故上開零件之折舊金額為六萬二千八百四十元，其計算方式：殘
      價＝取得成本除（耐用年年數＋１）｛即83787除(5+1) =13965(元以下四捨五入)
      ；折舊額=(取得成本－殘價)乘折舊率乘年數即 (00000-00000)乘0.2乘54除12=628
      40。扣除折舊後，上訴人得請求之零件修理費用為二萬零九百四十七元︵即00000-
      00000＝20947︶，至修理工資三萬零七百元部分，則不因新舊車輛而有所不同，上
      訴人自得全額向被上訴人請求賠償。故被上訴人所得請求之修理費用共計為五萬一
      千六百四十七元(20947+30700=51647) ，為有理由，應予准許，逾此部分之請求，
      為無理由，不應准許。
    (二)代步車輛損失部分：上訴主張系車輛修理期間有七日，需使用交通工具，而車輛租
      金市場行情每日二千元，折讓後請求一萬二千六百元，固據提出所謂租車費率表，
      惟上訴人提出之費率表係以承租車輛一整日之時間為計算標準，而上訴人依其主張
      僅係供為上下班使用，並無一整日使用之必要，況上訴人亦未能證明其上下班之里
      程及所需費用為若干，復未能提出任何書面證明資料，其此部分請求未能舉證以實
      其說，所訴為無理由。
    (三)綜上所述，上訴人請求被上訴人乙○○給付前開車輛之修復費用五萬一千六百四十
      七元，為有理由。
六、至上訴人主張被上訴人祥智公司為被上訴人乙○○之僱用人，應與被上訴人乙○○就
    前揭侵權行為負連帶賠償責任，惟查被上訴人乙○○確於八十七年三月四日即已退出
    祥智公司之勞工保險，並自八十七年三月十一日起加入安合實業有限公司之勞工保險
    ，此有被上訴人祥智工業股份有限公司所提出之乙○○勞工保險卡資料可參，而上訴
    人就此復未能舉證證明被上訴人乙○○現仍為被上訴人祥智公司之受雇人，其雖主張
    肇事車輛既登記為被上訴人祥智公司名義所有，對外之法律關係自應以被上訴人祥智
    公司為主，通常情形由行車執照判斷屬公司所有，及所謂受雇人應予擴張解釋，並不
    以有書面僱傭契約者為限，凡客觀上被他人使用為之勞務而受監督者，均可認為受僱
    ，至於報酬有無，期間長短，均非所問，主張包括事實上、名義上均包括在內，及依
    民法債編修正草案汽車所有人及車商條款凡將汽車以不同方式給他人使用致肇事的車
    主，及對車輛的瑕疵或故障負責任者，在車輛因前開事項而肇事者也要負連帶責任，
    認被上訴人祥智公司應負連帶賠償責任；惟查被上訴人祥智公司所有前揭自用小客車
    並未在車體外表加上任何足以使人客觀上誤認為該公司使用車輛之標誌，業經被上訴
    人陳明，且為上訴人所不爭執，而被上訴人乙○○確非祥智公司之受雇人亦如前述，
    本件尚無任何足以使人客觀上足以誤認駕駛乙○○為祥智公司受雇人之情況，是尚無
    擴張解釋祥智公司應就本件車禍，與乙○○負連帶賠償責任之可能，上訴人此部分主
    張為無理由，不應准許。至上訴人另主張依民法債編修正草案汽車所有人及車商條款
    認祥智公司應與乙○○負連帶賠償責任，惟揆諸我民法債編修正草案初稿條文第一百
    九十一條之二第二項固就不依軌道行駛之動力車輛在行駛中加損害於他人者，如車輛
    另有占有人者，應與駕駛人負連帶賠償責任，惟其修正理由說明亦載明立法旨趣在兼
    顧民事賠償責任之公平原則，使駕駛人與占有人負連帶賠償責任，在減輕駕駛人賠償
    責任，因其多為經濟上弱者，而所謂占有人，則指自主占有與他主占有之情形，自主
    占有係該車輛為自己所有物，以所有人之意思占有者、他主占有係不以所有之意思而
    占有之情形如承租人或借用人等，均與本件祥智公司僅係登記名義人，而無占有意思
    之情況不同，自無援用該修正法條法理，而解為祥智公司應負連帶賠償責任之可能；
    況退步言之，本條經公布施行之條文，亦刪除就占有人應連帶負責之相關規定，是上
    訴人此部分主張並無理由，附此明。
七、從而，上訴人本於侵權行為之法律關係，請求被上訴人乙○○給付五萬一千六百四十
    七元，及自起訴狀繕本送達之翌日起（即八十八年三月二十日）至清償日止，按週年
    利率百分之五計算之遲延利息部分為有理由，應予准許。逾此部分所為請求，為無理
    由，應予駁回。原審因而為上開內容之判決，並依上訴人之聲明而宣告假執行，核其
    認事用法，均無違誤，上訴人仍執陳詞指摘原判決不當，求為廢棄改判，其上訴無理
    由，應予駁回。
八、本件事證已臻明確，故兩造其餘主張及舉證暨攻擊防禦方法，核與本件判決之結果均
    不生影響，已無再予審酌之必要，併此敘明。
據上論結：本件上訴為無理由，依民事訴訟法第四百三十六條之一第三項、第四百四
十九條第一項、第七十八條，判決如主文。
中      華      民      國    八十九    年    十一    月      八      日
                              臺灣高雄地方法院民事第六庭
~B審判長法官  陳明富
~B法      官  吳進寶
~B法      官  林玉心
右為正本係照原本作成。
本判決不得上訴。
中      華      民      國    八十九    年     十一     月    八      日
~B法院書記官  鄭裕一


司法院資訊處製作；財團法人民間司法改革基金會備份。
